臺灣臺北地方法院民事判決
111年度再易字第17號
再審原告    李金水  
再審被告    李艷秋  

上列當事人間請求損害賠償事件，再審原告對於中華民國111年3
月23日本院110年度簡上字第289號確定判決提起再審之訴，本院
判決如下：
    主  文
再審之訴駁回。
再審訴訟費用由再審原告負擔。
    事實及理由
一、按再審之訴，應於30日之不變期間內提起；前項期間，自判
    決確定時起算，判決於送達前確定者，自送達時起算。民事
    訴訟法第500條第1項、第2項本文定有明文。查再審原告於
    民國111年4月6日收受本院110年度簡上字第289號判決（下
    稱原確定判決），有該事件辦案進行簿（見本院卷第31 頁
    ）可稽，於同年月30日提起再審之訴（見本院卷第11頁），
    未逾上開規定之30日不變期間，先予敘明。
二、再審原告主張：再審被告於本院108年度家繼訴字第61號分
    割遺產事件（下稱系爭家事事件）民國109年2月14日言詞辯
    論期日以「對於貪婪的人永遠不會滿足」一語（下稱系爭言
    論）貶損伊之名譽，伊乃起訴請求再審被告賠償新臺幣（下
    同）30萬元本息，迭經本院臺北簡易庭110年度北簡字第458
    7號判決（下稱前程序一審判決）及原確定判決駁回伊之請
    求。惟原確定判決以系爭家事事件調解不成立後之再審被告
    陳述或讓步之內容為裁判基礎，推論系爭言論並非針對伊之
    惡意指摘，已違反民事訴訟法第422條規定；且漏未斟酌再
    審被告於前程序所提答辯狀及答辯二狀均已自承系爭言論係
    針對伊，暨前程序一審判決四、㈡亦如此認定等3項證物，遽
    為伊不利之認定，顯見原確定判決有再審之事由。爰依民事
    訴訟法第496條第1項第1款、第13款規定提起本件再審之訴
    。
三、本件未經言詞辯論，再審被告亦未提出書狀作何聲明或陳述
　　。
四、按再審之訴，顯無再審理由者，得不經言詞辯論，以判決駁
    回之，民事訴訟法第502條第2項定有明文。茲查：
  ㈠關於再審原告主張原確定判決有民事訴訟法第496條第1項第1
    款之再審事由部分：
  1.按民事訴訟法第496條第1項第1款所謂適用法規顯有錯誤者
    ，係指確定判決所適用之法規顯然不合於法律規定，或與司
    法院現尚有效及大法官會議之解釋顯然違反者而言，含消極
    之不適用法規，顯然影響裁判者，但不包含漏未斟酌證據、
    判決理由不備、判決理由矛盾、取捨證據及認定事實錯誤之
    情形在內（司法院釋字第177號解釋、最高法院60年台再字
    第170號、63年台上字第880號判決、92年度台上字第320號
    判決意旨參照）。又原確定判決依其所認定之事實而為法律
    上之判斷，關於事實認定部分亦不生適用法規顯有錯誤問題
    （最高法院64年台再字第140號號判決意旨參照）。又調解
    程序中，調解委員或法官所為之勸導及當事人所為之陳述或
    讓步，於調解不成立後之本案訴訟，不得採為裁判之基礎，
    民事訴訟法第422條亦有明文，此係指調解時之陳述或讓步
    不得作為本案訴訟之裁判基礎。
  2.查細閱原確定判決理由四、㈡、3.之內容，雖提及再審被告
    在系爭家事事件調解程序之陳述，惟前程序二審法院乃係以
    系爭言論是否侵害再審原告名譽權、應否對再審原告負侵權
    行為損害賠償責任等爭執事項為審理範圍，自非上開調解程
    序之本案訴訟，前程序二審法院綜合再審被告於系爭家事事
    件調解程序之陳述及發表系爭言論之經過所為之判斷，即無
    民事訴訟法第422條規定之違反。況系爭言論是否侵害再審
    原告名譽權，係前程序法院取捨證據及認定事實之範疇，亦
    不生適用法規顯有錯誤之問題。再審原告指摘原確定判決有
    適用法規適用顯有錯誤之情事云云，即非可採。
  ㈡關於再審原告主張原確定判決有民事訴訟法第496條第1項第1
    3款之再審事由部分：
  1.按有「當事人發現未經斟酌之證物或得使用該證物者。但以
    如經斟酌可受較有利益之裁判者為限。」情形，得以再審之
    訴對於確定終局判決聲明不服，民事訴訟法第496條第1項第
    13款定有明文。惟所謂當事人發現未經斟酌之證物，係指前
    訴訟程序事實審之言詞辯論終結前已存在之證物，因當事人
    不知有此，致未經斟酌，現始知之者而言（最高法院32年上
    字第1247號判決意旨參照）。又該款所定得使用未經斟酌之
    證物，必須當事人在客觀上確不知該證物存在致未斟酌現始
    知之，或依當時情形有不能檢出該證物者始足當之，倘按其
    情狀依一般社會之通念，尚非不知該證物或不能檢出或命第
    三人提出者，均無該條款規定之適用。且當事人以發現得使
    用未經斟酌之證物為再審理由者，並應就其在前訴訟程序不
    能使用之事實，依民事訴訟法第277條本文規定負舉證責任
    （最高法院98年度台上字第1258號判決意旨參照）
  2.查再審原告所稱原確定判決漏未斟酌之答辯狀、答辯二狀，
    乃前程序二審言詞辯論終結前即已提出，再審原告自無不知
    其存在之理。且原確定判決另敘明兩造所提其餘攻擊防禦方
    法及所提證據，經審酌後認對於判決結果不生影響，爰不一
    一論列等語（見原確定判決六），更徵並無未經斟酌之情事
    ，依前揭說明，自非民事訴訟法第496條第1項第13款所定之
    證物。至於前程序一審判決，則是原確定判決之第一審判決
    ，亦非屬該款之證物。再審原告以其發現未經斟酌證物為由
    ，主張原確定判決有民事訴訟法第496條第1項第13款之再審
    事由，仍無足採。
五、綜上所述，再審原告依民事訴訟法第496條第1項第1款、第1
    3款規定，提起本件再審之訴，顯無理由，爰依同法第502條
    第2項規定，不經言詞辯論，逕以判決駁回之。
六、據上論結，本件再審之訴為無理由，依民事訴訟法第502條
    第2項、第78條，判決如主文。
中　　華　　民　　國　　111 　年　　7 　　月　　29　　日
                 民事第六庭   審判長法　官　許純芳
                                    法  官  許柏彥
                                    法　官　劉宇霖
以上正本係照原本作成。
本判決不得上訴。
中　　華　　民　　國　　111 　年　　7 　　月　　29　　日
                                    書記官  洪仕萱